【裁判字號】    98,交聲,115
【裁判日期】    980430
【裁判案由】    違反道路交通管理處罰條例聲明異議
【裁判全文】
臺灣基隆地方法院交通事件裁定         98年度交聲字第115號
移送機關即  交通部公路總局台北區監理所基隆監理站
原處分機關
異  議  人  甲○○
即受處分人
上列受分人因違反道路交通管理處罰條例案件，對於交通部公路
總局臺北區監理所基隆監理站98年03月30日所為之處分（原處分
案號：基監字第裁42-RBO121478號），聲明異議，本院裁定如下
：
    主  文
異議駁回。
    理  由
一、原處分意旨略以：本件異議人即受處分人（下稱異議人）甲
    ○○於民國98年3月13日下午2時45分許，騎乘車號CVS-003
    號重型機車，行經基隆市○○街與精一路口時，未按遵行方
    向行駛，逆向行駛於龍安街，適基隆市警察局第一分局警員
    乙○○於前揭路口守望相助與交通稽查勤務，便當場攔停，
    以異議人有「未按遵行方向行駛」之違規行為製單舉發，並
    依道路交通管理處罰條例第45條第1項第1款之規定，裁處新
    臺幣（下同）900元，並依63條記違規點數1點等語。
二、異議意旨略以：異議人固於98年3月13日騎乘車號CVS-003號
    重型機車由基隆市○○路橋下進入龍安街，惟龍安街之路口
    並無標誌或遵行標線，且斯時有許多車輛進入，亦未見員警
    取締，非當地人根本不知道該處係單行道，為此，爰聲明異
    議等語。
三、按駕駛人駕駛車輛或行人在道路上，應遵守道路交通標誌、
    標線、號誌之指示、警告、禁制規定，並服從執行交通勤務
    之警察或依法令執行指揮交通及交通稽查任務人員之指揮；
    ；次按汽車駕駛人如不按遵行之方向行駛者，處600 元以上
    1,800元以下罰鍰，並記違規點數1點，道路交通管理處罰條
    例第4條第1項、45條第1款、第63條第1項第1 款分別定有明
    文。
四、經查：
  (一)本件異議人於98年3月13日下午2時45分，騎乘車牌號碼CVS-
    003號 重型機車，行經基隆市○○街與精一路口時，未按遵
    行方向行駛，而逆向行駛於龍安街乙情，業據異議人敘明在
    卷，並有基隆市警察局基警交字第RB0000000 號舉發違反道
    路交通管理事件通知單、交通部公路總局臺北區監理所基隆
    監理站基監字第裁42-RB0000000號違反道路交通管理事件裁
    決書各乙份附卷可查，且經本件舉發員警乙○○具結證述屬
    實，是異議人於未依遵行方向行駛之違規事實，堪信為真。
  (二)異議人固以前詞置辯，惟查：證人乙○○於本院具結證稱：
    98年3月3日伊在龍安街與精一路口（即卷附平面『圖3 』位
    置）執行守望相助及交通稽查勤務時，看到異議人騎乘機車
    由華三街（即卷附平面圖『圖2 』位置）右轉龍安街而逆向
    行駛，於是伊當場攔停，並依法告發，而由異議人之車行方
    向，可以清楚看到禁止右轉之標誌等語（本院98年4 月16日
    訊問筆錄第1頁、第2頁），復由證人乙○○庭呈之圖二照片
    以觀，由基隆市○○街進入龍安街口前，華三街上確實設有
    禁止右轉（龍安街）之禁制標誌，且該禁制標誌所設置之位
    置，係位於屋簷下所設招牌之下緣旁，距離地面甚高，無法
    為一般人或車輛所遮蔽，是以，由異議人之車行方向，當可
    清楚看到設置於華三街上禁止右轉（龍安街）之禁制標誌乙
    節，亦堪認定；而駕駛人駕駛車輛時，本即負有隨時注意車
    前狀況及交通標誌、標線、號誌情形之注意義務，此注意義
    務，不因是否為本地人而有所差別，是異議人辯稱：因伊係
    外地人，不清楚該處狀況，致未能看見禁制標誌或標線云云
    ，洵無足採；再異議人固提出龍安街出口段照片3紙，用以
    證明該處並未設置禁制標誌或標線，惟其未就其車行之華三
    街予以拍攝，且華三街之路段有禁止右轉之標誌乙節，業據
    證人乙○○證述如上，並提出照片（即圖二照片）附卷可佐
    ，是異議人所辯，並無理由。
  (三)異議人另辯以：當時許多車輛逆向行駛於龍安街，亦未見員
    警取締，因此執公平原則以為抗辯云云。查，行政程序法第
    4 條規定，行政行為應受法律及一般法律原則之拘束，而平
    等原則既屬一般法律原則之範疇，行政行為自應受其拘束，
    固不待言，惟依「不法不得主張平等原則」之法理，異議人
    之違規，不因他人之違規而可以平等原則加以卸責，本件異
    議人確有未按遵行標誌行駛之違規行為，業如前述，是執勤
    員警基於異議人之違規行為，本有正當理由以為舉發，異議
    人此部份所指，容有違誤。
五、綜上所述，異議人確實於前開時、地騎乘上開重型機車有未
    依遵行方向行車之違規行為，從而原處分機關依道路交通管
    理處罰條例第45條第1款、第63條第1項第1 款之規定，裁處
    罰鍰900元，並記違規點數1點，即無不當，異議人執開情詞
    聲明異議，為無理由，應予駁回。
六、據上論斷，應依道路交通案件處理法第19條，裁定如主文。
中    華    民    國    98    年    4    月    30    日
                            交通法庭法  官  周霙蘭
以上正本證明與原本無異
如不服本裁定應於送達後5日內向本院提出抗告狀
中    華    民    國    98    年    4    月    30    日
                                    書記官  莊智凱


司法院資訊處製作；財團法人民間司法改革基金會備份。
